臺北高等行政法院裁定
　　　　　　　　　　　　　　　　　　 96年度停字第00148號
聲　請　人　甲○○○
代　理　人　林穆弘　律師
聲　請　人　乙○○
　　　　　　丙○○
　　　　　　丁○○
上三人共同
代　理　人　楊美玲　律師
相　對　人　財政部臺北市國稅局
代　表　人　凌忠嫄（局長）住同上
上列當事人間因遺產稅事件，聲請人已提起行政訴訟，並聲請停
止相對人中華民國91年12月13日Ｚ0000000000000號遺產稅核定通
知書，及92年8 月12日財北國稅法字第0920204489號復查決定之
執行，本院裁定如下：
    主　文
聲請駁回。
聲請程序費用由聲請人負擔。
    理　由
一、按「原處分或決定之執行，除法律另有規定外，不因提起行
    政訴訟而停止。」、「行政訴訟繫屬中，行政法院認為原處
    分或決定之執行，將發生難於回復之損害，且有急迫情事者
    ，得依職權或依聲請裁定停止執行。但於公益有重大影響，
    或原告之訴在法律上顯無理由者，不得為之。」、「停止執
    行之裁定，得停止原處分或決定之效力、處分或決定之執行
    或程序之續行之全部或部分。」行政訴訟法第116條第1項、
    第2項及第5項分別定有明文。而所謂難於回復之損害，係指
    其損害不能回復原狀，或在一般社會通念上，如為執行可認
    達到回復困難之程度，且均不能以金錢估價賠償者而言。
二、本件聲請意旨略以：
    1.相對人因被繼承人柯德勝於民國（下同）88年9 月19日死
      亡，於91年12月13日作成系爭Ｚ0000000000000號遺產稅核
      定通知書，核定聲請人應繳遺產稅新台幣（下同）223,86
      4,612 元。經聲請人申請復查後，相對人於92年8 月12日
      ，作成財北國稅法字第0920204489號復查決定，除准予變
      更應納遺產稅額223,070,062 元，罰鍰265,284,063 元外
      ，其餘復查事項，則予以駁回。嗣聲請人不服，提起訴願
      ，經財政部於92年11月作成台財訴字第09204566號訴願決
      定，駁回訴願。聲請人再依法提起行政訴訟，經鈞院前審
      93年度訴字第286 號駁回訴訟；聲請人上訴，最高行政法
      院於96年5 月11日，以96年度判字第00831 號判決，認定
      聲請人上訴有理由，發回鈞院更為審理在案。
    2.詎料，聲請人提起行政訴訟救濟時，相對人卻早於93年5
      月3 日，以財北國稅徵字第0930213364號函，移送法務部
      行政執行署台北行政執行處強制執行聲請人財產。嗣由台
      北行政執行處，於93年6 月15日以北執癸92年稅執特字第
      00020426號函囑託查封登記，將聲請人甲○○○名下坐落
      於台北市○○區○○段4 小段第10、10之1 、13、14、15
      、15之1 、16、16之1 、16之2 地號9 筆土地等，進行禁
      止處分及查封登記；財政部並函請警政署入出境管理局將
      聲請人乙○○、甲○○○、丙○○等人限制出境。相對人
      更於96年9 月17日以財北國稅徵字第0960240863號函，請
      台北行政執行處提供系爭土地之最新鑑價報告，足見全案
      極可能隨時進入拍賣土地階段。若相對人不顧最高行政法
      院為有利於聲請人之發回，執意繼續執行原處分，此舉將
      對聲請人造成難以回復之損害，聲請人聲請鈞院准予凍結
      現狀，裁定停止原處分之繼續執行，俾保聲請人財產基本
      權益，並避免造成無可回復之毀滅。
    3.按行政訴訟法第116 條第2 項規定：「行政訴訟繫屬中，
      行政法院認為原處分或決定之執行，將發生難以回復之損
      害，且有急迫情事者，得依職權或依聲請裁定停止執行。
      但於公益有重大影響，或原告之訴在法律上顯無理由者，
      不得為之。」，同條第5 項並規定：「停止執行之裁定，
      得停止原處分或決定之效力、處分或決定之執行或程序之
      續行之全部或部分。」
    4.本件聲請人之訴，在法律上並非顯無理由，此有以下各點
      可證：
      (1)本件遺產稅之行政訴訟，經最高行政法院96年度判字第
        00831 號判決發回鈞院更為審理，最高行政法院於判決
        理由中，明白揭示有利於聲請人。
      (2)再觀之相對人財北法字第0920204489號復查決定駁回甲
        ○○○主張夫妻剩餘財產差額分配之理由，認為下列3
        項財產，應計入柯德勝遺產內者，但不得列入夫妻剩餘
        財產差額分配內：柯德勝死亡前2 年內贈與財產計有
        303,953,328 元。74年6 月4 日以前，柯德勝取得之
        不動產及投資額計164,695,948 元。以甲○○○名義
        取得之聯合財產計14,331,642元。參照大法官釋字第62
        0 號解釋文意旨，則上開3 項財產，均應列入夫妻剩餘
        財產差額分配請求權之計算基礎內
    5.本件原處分若繼續執行，顯然不符比例原則，且將發生難
      以回復之損害，並有急迫之情事，謹說明如次：
      (1)聲請人於復查階段已再三爭執被繼承人柯德勝生前債務
        等等事項，則被繼承人柯德勝遺產總額究為多少？甲○
        ○○可行使夫妻剩餘財產分配請求權為多少？均生疑問
        ，足見系爭遺產稅額已然發生劇烈變動；任何執行均不
        可有超額執行情形，若有違反比例原則行為，即是違法
        處分。
      (2)聲請人有1 筆74,623,611元土地增值稅溢繳款，隨時可
        供兩造協商抵繳系爭遺產稅，若相對人繼續執行拍賣土
        地，不符比例原則至明。若相對人一昧執行到底，一經
        拍定土地後，縱然本案爭訟將來確定相對人處分違法時
        ，惟已無法回復到聲請人未受侵犯前之整體固有狀態，
        此不能回復之毀滅，誰應承擔責任？聲請人一生清譽，
        名下財產從未被拍賣過，若行政執行機關執意進行拍賣
        ，則聲請人人格、信譽不但毀敗，且一經媒體、市場揭
        露，必連帶使銀行對財務狀況不佳之掏水軒公司立即緊
        縮銀根，若公司慘遭倒閉、清算，數以千百計之員工家
        庭極可能如骨牌般慘遭波及，流離失所，縱使聲請人日
        後本案勝訴確定，但聲請人人格、甚至掏水軒公司信譽
        ，非金錢所能賠償，難以回復。準此以言，本件如果繼
        續執行，聲請人受侵犯之公法上權利或法律上利益，將
        來即使要加以填補，與原來相對人侵害行為相互比較，
        回復費用必然過鉅，且造成國家、社會、家庭難以被接
        受之經濟成本，了無疑義。而本案行政執行機關既已進
        行到估價鑑定階段，緊接而下必是拍賣，故有急迫情事
        至明。
    6.本件停止執行有助於社會經濟公益：本件遺產稅爭訟，業
      經最高行政法院發回更為審理，再加上前開兩造可隨時協
      商之74,623,611元之土地增值稅溢繳稅款，凡此，經與土
      地若拍定之後果相衡量後，在在可證本件停止原處分執行
      ，確實有俾益於社會經濟公益。
    7.又行政訴訟法第116 條第4 項前段規定：「行政法院為前
      二項裁定前，應先徵詢當事人之意見。」，故聲請人請鈞
      院准予擇定期日，徵詢相對人、法務部行政執行署台北執
      行處，及聲請人等3 方共同會商，尋求最有利於社會之共
      識意見。
    8.聲請人依行政訴訟法第116 條第2 項之規定，請求准予就
      相對人91年12月13日Ｚ0000000000000號遺產稅核定通知書
      ，及92年8 月12日財北國稅法字第0920204489號復查決定
      ，於本件行政爭訟確定前，停止執行。
三、查聲請人等依行政訴訟法第116 條第2 項規定聲請停止被繼
    承人柯德勝遺產稅事件，相對人所為遺產稅額核定及罰鍰之
    執行；惟上開處分之內容，均係課聲請人等以公法上金錢給
    付義務，如將來聲請人等提起行政救濟結果獲得勝訴，非不
    得據以請求返還已執行收取之金額，依一般社會通念，客觀
    上非不能以金錢賠償，並無發生難於回復之損害之可能。又
    聲請人認本件原處分執行之結果，將影響聲請人人格、掬水
    軒公司信譽、營業生存、員工及其家屬權益之損害，惟此部
    分損害賠償之請求，非不能以金錢賠償獲得救濟或以他法回
    復，即不發生難於回復之損害（最高行政法院92年度裁字第
    1626號、第1388號、第1709號裁定意旨參照）；至聲請人主
    張財政部函請警政署入出境管理局將聲請人等限制出境，係
    其他機關所為之另一行政處分，與本件處分內容係課聲請人
    等以公法上金錢給付義務不同。從而，聲請人上揭主張，尚
    難認有不能回復之損害，核與前揭停止執行之要件不符，其
    聲請停止執行，不應准許。
四、聲請人其餘主張核屬聲請人提起之本案訴訟有無理由之問題
    ，非本件停止執行之聲請事件所須審酌，併此敘明。
五、依行政訴訟法第104 條、民事訴訟法第95條、第78條、第85
    條第1項前段，裁定如主文。
中　　華　　民　　國　　96　　年　　11　　月　　2　　日
                  第六庭審判長法  官   林文舟
                              法  官   闕銘富
                              法  官   許瑞助
上為正本係照原本作成。
如不服本裁定，應於送達後10日內向本院提出抗告狀（須按他造
人數附繕本）。
中　　華　　民　　國　　96　　年　　11　　月　　2　　日
                              書記官   吳芳靜
